臺灣高等法院民事裁定　　　　　　　　　 94年度整抗字第1號
抗　告　人　乙○○
代　理　人　呂理胡律師
抗　告　人　甲○○
上列抗告人因與相對人元富鋁業股份有限公司間公司重整事件，
對於中華民國94年6月29日臺灣桃園地方法院90年度整字第1號所
為裁定提起抗告，本院裁定如下：
    主      文
抗告駁回。
抗告程序費用由抗告人負擔。
    理      由
一、按重整計畫因情事變遷或有正當理由致不能或無須執行時，
    法院得因重整監督人、重整人或關係人之聲請，以裁定命關
    係人會議重行審查，其顯無重整之可能或必要者，得裁定終
    止重整。公司法第306 條第3 項定有明文。是重整計畫如因
    情事變更或有正當理由致不能執行，且顯無重整之可能或必
    要時，法院得無須先裁定命關係人會議重行審查，即逕行裁
    定終止重整。
二、經查元富鋁業股份有限公司（下稱元富公司）經原法院於民
    國90年10月22日裁定准予重整，並選任黃自強、于祿雲、鄭
    玄峰為重整人及林賢郎、李琮、徐作聖為重整監督人後，雖
    經重整人及重整監督人多次提出重整計畫草案及召開關係人
    會議，惟迄今均未將其所提之重整計畫草案提經關係人會議
    可決，有重整人歷次提出之重整計畫草案、陳報狀、關係人
    會議紀錄等件在卷可稽，而重整人最後提出之重整計畫草案
    ，原預計將元富公司出售轉投資之瑞格資產公司與瑞格公司
    持有之上海金合利公司股份予美亞鋼管廠股份有限公司及上
    海汽車有色鑄造總廠，所收取之買賣價金美金共15,520,000
    元，其中新台幣約220,000,000元用以償還重整債務、約
    80,000,000元保留為營運週轉金、約50,000,000元為組織人
    力調整計畫 、約100,000,000元則存入重整債權備償專戶用
    以償還重整債權，惟依重整人於93年12月 9日召開之重整監
    督人暨重整人聯席會議臨時動議之報告，除餘款美金
    400,523.03元尚未取得外， 其餘美金15,124,476.97元已陸
    續收訖，重整監督人表示斯時其始知悉重整人收得之系爭買
    賣價金並未依上開重整計畫草案將其中新台 幣100,000,000
    元存入重整備償專戶、新台幣50,000,000元作為組織人力調
    整計畫，卻為營運上之需要先行投入營業使用，然其資金運
    用方式顯與重整人及重整監督人之前決議及上開重整計畫草
    案之內容不符，嗣重整監督人即於同年12月24日要求重整人
    應將所移用之款項依原決議儘速撥入重整備償專戶，並請致
    遠會計師事務所查核系爭買賣價金之進出情形，經重整人回
    覆：經評估明年公司營運計畫及重整計畫草案可行性，擬將
    移作營運週轉資金所用之新台幣100,000,000元於94年2月底
    撥入重整備償專戶，另新台幣50,000,000元於同年 4月底前
    撥入備償專戶等語，惟94年 2月已過，據重整人表示基於營
    運環境未見改善、匯率跌價、鋁料價格上漲，但成品售價未
    提昇等因素，致無從於期限內將前開款項撥入重整備償專戶
    ，是元富公司已無力歸還前開款項，上開重整計畫草案已不
    可行，其情況非重整監督人所能勝任，為免影響本件重整，
    乃聲明辭任重整監察人等情，亦有重整監察人林賢郎、李琮
    及徐作聖分別於94年1月5日及3月9日提出之民事陳報狀及辭
    任狀各 1件在卷可稽，足見重整人確有不依上開重整計畫草
    案挪用系爭買賣價金之情事，致本件重整無法繼續進行。再
    參諸原法院依職權訊問重整人、重整監督人及重整債權人有
    關元富公司是否有繼續重整之可能，重整人表示：元富公司
    目前是在半停頓狀態，重整後約有2分之1的債務無法清償，
    對於是否終止本件重整尊重債權人及法院之意思等語；重整
    監督人林賢郎亦表示：元富公司的債務龐大，現金都流失，
    沒有重整更生的機會等語；元富公司之多數重整債權人並表
    示希望終止元富公司之重整等語（分別見原法院94年6月2日
    、 6月22日訊問筆錄），益見原法院裁定重整後，元富公司
    已因欠缺營運資金及半停工狀態致無法正常營運之情事變遷
    ，而再無繼續重整之可能及必要。參照首開規定，原法院依
    職權裁定終止元富公司之重整，核無違誤。
三、抗告意旨略以：原裁定對元富公司為終止重整之裁定固為正
    確，惟元富鋁業公司負債已超過資產，其所餘未設定抵押之
    財產，亦已顯不足清償債務，合於破產法第57條宣告破產之
    規定，原法院僅宣告終止重整，而未宣告其破產，恐其未設
    定抵押或質權之資產，將被公司處分殆盡，而致債權人無可
    分配，爰請求依公司法第307條第2項規定，依職權為破產之
    宣告等語。
四、按法院為終止重整之裁定，其合於破產規定者，法院得依職
    權宣告其破產，公司法第307條第2項固有明文。惟依破產法
    第57條規定，破產須對債務人不能清償債務者宣告之，而本
    件原法院為終止重整之裁定，乃因元富公司欠缺營運資金，
    無法正常營運，致無繼續重整之可能及必要，尚非即可據此
    認定元富公司債務大於資產而不能清償債務；且公司法第
    307 條第2項係規定法院「得」依職權宣告，則是否於裁定
    終止重整時併為破產之宣告，乃法院職權裁量之範圍，非當
    事人所得任意指摘，本件抗告人如認元富公司合於破產宣告
    之要件，而有宣告其破產之必要，自得依破產法第58條規定
    聲請宣告之，茲乃提起抗告，應認為無理由。
五、據上論結，本件抗告為無理由，爰裁定如主文。
中　　華　　民　　國　　94　　年　　9 　　月　　21　　日
                  民事第十三庭審判長法  官  張宗權
                                    法　官　蕭艿菁
                                    法　官　陳永昌
正本係照原本作成。
本裁定除以適用法規顯有錯誤為理由，並經本院許可外，不得再
抗告。如提起再抗告，應於收受後10日內委任律師為訴訟代理人
向本院提出再抗告狀。並繳納再抗告費新台幣１千元。
中　　華　　民　　國　　94　　年　　9 　　月　　22　　日
                                    書記官  劉美垣
